臺灣桃園地方法院民事判決　　九十二年度簡上字第一三六號
　　上　訴　人　中華電信股份有限公司台灣北區電信分公司
　　法定代理人　乙○○
　　訴訟代理人　甲○○
　　被　上訴人　丁○○
　　訴訟代理人　丙○○
右當事人間請求給付電信費事件，上訴人對於民國九十二年三月七日本院桃園簡易庭
九十一年度桃簡字第一○四七號第一審判決提起上訴，於民國九十三年四月十三日辯
論終結，本院判決如左：
    主　    文
原判決廢棄。
被上訴人應給付上訴人新台幣貳拾捌萬肆仟佰零捌元及自民國九十一年八月十日起
至清償日止，按週年利率百分之五計算之利息。
第一、二審訴訟費用由被上訴人負擔。
    事      實
甲、上訴人方面：
一、聲明：如主文所示。
二、陳述：除與原判決記載相同者，茲引用之外，補稱：
（一）上訴人於原審所呈「中華電信桃園營運處行動電話一退一租申請書」上之注意
      說明事項第一點第四款「委託他人代辦時，除附送上述相關證照外，應填寫委
      託書並附送受託人國民身分證正本」，受託代辦人陳蕙宜亦確實依照規定持被
      上訴人之身分證在申請書上之代理人欄位填寫「本人確實受新舊客戶委託代辦
      申請手續，如有虛假偽冒願負全部法律責任」字樣，雙方並蓋章於其上，原審
      以上訴人未能提出代辦行動電話門號委託書或相關證據為由，駁回上訴人提起
      之訴，容有偏失。縱使該委託書型式未臻完備，惟受託人持被上訴人證照向上
      訴人辦理行動電話門號租用業務，使上訴人信其有代理權而受理，被上訴人本
      人有使第三人誤以為代理權授與他人，應負其責任，不論其有無過失。
（二）原審採信被上訴人之辯詞，認被上訴人於八十七年四月二十九日已入監服刑，
      不可能於同年五月六日委託訴外人陳蕙宜辦理系爭行動電話門號，惟依鈞院九
      十年度簡上字第一三一號上訴人與訴外人陳蕙宜間請求給付電信費事件，判決
      認被上訴人入獄前已將身分證影本交付委託陳蕙宜辦理。
（三）上訴人提出之電話通聯紀錄可證明系爭行動電話門號與被上訴人家中室內電話
      有相互撥打事實，被上訴人之家人以0000000號電話撥打系爭行動電話
      門號，系爭行動電話門號卻能撥打被上訴人家中之另具0000000號室內
      電話，如被上訴人身分證照遭遺失冒用，冒用者如何知被上訴人家中另具室內
      電話？縱使以一○四查號台查詢亦無法得知（該室內電話之登記人為被上訴人
      之父鐘豐田），足見系爭行動電話門號必然為被上訴人家中成員使用無疑。被
      上訴人之妹丙○○於原審證稱家中成員無持被上訴人之身分證申租系爭行動電
      話門號，惟卻有相互通話紀錄，且身分證代表個人，依常理皆由個人保管，基
      此，系爭行動電話門號必然為被上訴人入獄前即已委託而非由家中成員代為辦
      理已臻明確。
（四）被上訴人之妹丙○○證述接到行動電話漫遊通知單之後，在八十七年五月二十
      一日打系爭行動電話門號確認使用人，但卻於同年六月九日才辦理終止，有違
      常理。且系爭行動電話門號之退租申請書於辦理時有附上被上訴人更名資料，
      顯見退租手續一定是由被上訴人方面委託辦理。
三、證據：除援用第一審所提證據外，補提室內電話客戶歷史資料查詢單，並聲請訊
    問證人邵陽森。
乙、被上訴人方面：
一、聲明：駁回上訴。
二、陳述：除與原判決記載相同者，茲引用之外，補稱：
（一）被上訴人在八十七年四月底已入監服刑，系爭行動電話門號係於同年五月間申
      辦，與其無關，其亦不認識系爭行動電話門號代辦人陳蕙宜，申辦書中所附之
      身分證影本，是因為當時伊遺失身分證。
（二）沒有委託他人辦理系爭行動電話門號之退租手續。
三、證據：除援用第一審所提證據外，並聲請訊問證人丙○○。
丙、本院依職權調閱本院八十九年度桃簡字第一二一四號卷、九十年度簡上字第一三
    一號卷。
    理      由
一、上訴人起訴主張被上訴人於八十七年五月六日委託訴外人陳蕙宜向上訴人租用0
    00000000號行動電話門號使用，該門號之電信費至八十七年六月九日退
    租止，共計新台幣（下同）二十八萬四千三百零八元，經上訴人催討，被上訴人
    之妹丙○○稱係遺失之身分證遭冒用，經上訴人向無權代理之申辦人陳蕙宜追訴
    ，經鈞院判決陳蕙宜係受被上訴人委託租用，因本於租用關係求命被上訴人給付
    前開欠繳之電信費及法定遲延利息等語。被上訴人則以：系爭行動電話門號辦理
    及退租時，其均在監服刑，其身分證曾遺失，並未委託陳蕙宜申辦系爭行動電話
    門號或委託他人申辦退租等語，資為抗辯。
二、上訴人主張陳蕙宜以被上訴人名義向上訴人申辦系爭行動電話門號，該門號至退
    租時止，共有二十八萬四千三百零八元電信費未付等情，有其提出切結書、以「
    鐘正雄」名義申辦之中華電信桃園營運處行動電話一退一租申請書、「鐘正雄」
    身分證影本、電話費欠費查詢單為證，被上訴人對此並不爭執，堪信為真實。被
    上訴人否認曾委託陳蕙宜辦理系爭行動電話門號租用申請，是本件爭執點在於被
    上訴人曾否授權陳蕙宜代辦系爭行動電話門號。經查：
（一）按代理行為須代理人有代理權，並於其代理權限內為之，始直接對本人發生效
      力，此觀民法第一百零三條第一項規定自明。又按當事人主張有利於己之事實
      者，就其事實有舉證之責任，民事訴訟法第二百七十七條前段定有明文。上訴
      人主張被上訴人授權陳蕙宜辦理系爭行動電話門號，效力及於被上訴人，即須
      由上訴人就被上訴人授權陳蕙宜申辦系爭行動電話門號之事實負舉證責任。
（二）被上訴人委託陳蕙宜辦理系爭行動電話門號租用事宜，曾提出「鐘正雄」印文
      、「鐘正雄」之身分證影本，系爭行動電話門號亦是由被上訴人家人取回使用
      等情，已據陳蕙宜於本院八十九年度桃簡字第一二一四卷、九十年度簡上字第
      一三一號案件審理中陳述明確，並有蓋有「鐘正雄」印文之行動電話一退一租
      申請書及所附「鐘正雄」身分證影本在卷可稽。且查，依系爭行動電話門號通
      聯記錄得知被上訴人位於桃園縣桃園市○○街二三三巷三十三號居住所之室內
      電話「0000000號」，於八十七年五月二十一日上午十時二十二分五十
      七秒至同日上午十時二十五分零二秒，曾撥打至系爭行動電話門號，時間長達
      一百二十五秒，系爭行動電話門號亦於當天上午十一時五十六分五十秒至當天
      上午十一時五十八分零六秒，曾撥打至設於同上址之另一支室內電話「000
      0000號」，時間長達七十六秒，而由被上訴人住所之室內電話「0000
      000號」於系爭行動電話門號辦理退租之八十七年六月九日，亦曾撥打至系
      爭行動電話門號，時間達四秒，有通聯記錄、室內電話用戶資料查詢在卷可參
      。衡諸一般社會常情，使用系爭行動電話門號之人必與被上訴人家人熟識，否
      則雙方如何會互相撥打電話通話，非但通話時間甚長，且使用系爭行動電話門
      號之人又能回撥至另具被上訴人住處之室內電話，而系爭行動電話門號於八十
      七年六月九日辦理退租時，被上訴人住處室內電話又與系爭行動電話使用人有
      通話聯絡之情形，如此在在顯示系爭行動電話門號之使用人應與被上訴人之家
      人熟識，且系爭行動電話門號應係被上訴人之家人所交付使用，否則陳蕙宜所
      交付予被上訴人之家人之系爭行動電話門號如何能為系爭行動電話門號使用人
      所取得，是系爭行動電話門號既為被上訴人之家人所交付使用，則委託申租系
      爭行動電話門號之人，自為被上訴人無誤。
（三）被上訴人之妹丙○○雖證稱：因收到系爭行動電話門號的國際漫遊通知，所以
      打系爭行動電話門號去向使用人查證，接電話的人是男生，後來伊有留家裡的
      電話號碼，請他查明後回電，他後來有回電，但他講什麼忘記了等語，惟依經
      驗法則，盜用他人名義申辦行動電話門號，於遭被冒名人追查時，均是避之惟
      恐不及，豈有回撥電話查明究竟之理？又依丙○○所述，其既為查證使用系爭
      行動電話門號之人而撥打系爭行動電話門號，則於八十七年五月二十一日當日
      應已確認系爭行動電話門號遭人盜用，惟系爭行動電話門號竟遲至八十七年六
      月九日始辦理退租手續，有系爭行動電話門號異動申請書在卷可佐，顯然悖於
      常情。雖丙○○復陳稱：其當時有馬上至上訴人公司要辦理退租，但上訴人以
      欠繳費用不讓其辦理云云，惟查，系爭行動電話門號係八十七年五月申辦租用
      通話，依上訴人計算電信費之方式係於隔月即八十七年六月下旬始截止計算前
      一月之電信費，而系爭行動電話門號所欠繳之電信費用係由八十七年六月之十
      五萬餘元及八十七年七月之十二萬餘元所累計，換言之，依丙○○所述其於八
      十七年五月二十一日後旋即前往上訴人公司辦理退租，斯時系爭行動電話門號
      之電信費用尚未至截止計算電信費用之時間，則上訴人應無可能以欠繳電信費
      用為由而拒絕丙○○辦理系爭行動電話門號之退租事宜。至丙○○嗣又改稱是
      收到帳單時，七月間才去辦理退租云云，惟丙○○就辦理退租之時間，前後證
      述反覆不定，已屬可疑，縱其所稱於八十七年七月去辦理退租遭拒乙節屬實，
      然依前述，丙○○係於八十七年五月二十一日即已知悉系爭行動電話門號遭人
      盜用，其遲至八十七年七月始前去辦理退租，亦與常情相違，不足採信。
（四）至被上訴人抗辯其於八十七年四月二十九日已入監執行，九十年九月間才出獄
      ，系爭行動電話門號不是其申辦或退租云云。經查，於八十七年間我國行動電
      話申辦尚未見開放普及，甚至申辦耗時不易，則一般人事先持身分證、印章委
      託通訊業者代辦行動電話門號，乃符事理之常，故不得以被上訴人入獄後系爭
      行動電話門號始獲核准為由，即推論被上訴人無可能事先以身分證、印章委託
      他人代辦系爭行動電話門號。至系爭行動電話門號之退租係由任職於神腦國際
      公司之證人邵陽森代理辦理，有系爭行動電話業務異動申請書在卷可稽，證人
      邵陽森雖因事隔久遠，無法指認究係何人委託其辦理系爭行動電話門號之退租
      手續，惟查，被上訴人係於八十七年二月十九日申請改名為丁○○，有其戶籍
      謄本在卷可佐，而委託證人邵陽森辦理系爭行動電話門號退租手續之人於委託
      時，曾提出由桃園縣政府發予被上訴人之准予更名公函以證明被上訴人已更名
      為丁○○，有前開異動申請書後附之桃園縣政府公函為證，苟系爭行動電話門
      號係遭人盜用，則盜用人何需辦理退租？又委託邵陽森辦理退租之人如何能取
      得桃園縣政府發予被上訴人之核准更名公函？該盜用之人如何能知遭盜用人已
      更名而能於退租時提出該公函？顯見系爭行動電話門號確係由被上訴人所授權
      人之人委託邵陽森辦理退租。
（五）至被上訴人雖抗辯其於另案已提出補領國民身分證申請書，證明其曾申報身分
      證遺失乙事。查被上訴人於名為鐘正雄時，曾分別於八十三年十二月二日、八
      十六年四月十五日兩次申報身分證遺失補發，於八十七年二月十九日申請改名
      丁○○並同時換發身分證等情，固有補領國民身分證申請書二份可參，惟依陳
      蕙宜所述系爭行動電話門號係由被上訴人交付身分證影本、印章委託其辦理，
      是縱被上訴人曾有遺失身分證情事，亦不能排除其以身分證影本委託陳蕙宜辦
      理系爭行動電話門號。
三、綜上所述，本件上訴人已舉證證明被上訴人交付身分證影本、印章，授權陳蕙宜
    代理申租系爭行動電話門號，依民法第一百零三條第一項規定，其申租效力自應
    及於被上訴人本人，是本件積欠之電信費，應由被上訴人負清償之責。從而上訴
    人依兩造間之契約關係，請求被上訴人給付電信費二十八萬四千三百零八元及自
    起訴狀繕本送達之翌日即九十一年八月十日起至清償日止，按週年利率百分之五
    計算之利息，為有理由，應予准許。原審判決駁回上訴人之請求，於法自有違誤
    。上訴意旨指摘原判決不當，求予廢棄改判，為有理由，應予准許。
四、因本件事證已臻明確，兩造其餘主張陳述及所提之證據，均毋庸再一一審酌，附
    此敘明。
五、據上論結，本件上訴為有理由，依民事訴訟法第四百三十六條之一第三項、第四
    百五十條、第七十八條，判決如主文。
中　　　華　　　民　　　國　　九十三　　年　　　四　　月　　二十七　　　日
                                    臺灣桃園地方法院民事第一庭
~B審判長法官　郭琇玲
~B　　　法官　林曉芳
~B　　　法官　賴惠慈
右正本證明與原本無異
本判決不得上訴
中　　　華　　　民　　　國　　九十三　　年　　　四　　　月　　二十七　　日
~B法院書記官　王曉雁
